臺灣臺中地方法院刑事判決
110年度金訴字第674號
公  訴  人  臺灣臺中地方檢察署檢察官
被      告  李昱秀


輔  佐  人
即被告之女  劉玲君


選任辯護人  武燕琳律師
上列被告因洗錢防制法等案件，經檢察官提起公訴（110年度偵
字第18665、23919號），本院判決如下：
    主    文
李昱秀無罪。
    理    由
一、公訴意旨略以：被告李昱秀雖預見提供個人金融帳戶予他人使用，可能掩飾、隱匿他人犯罪所得或使他人遂行詐欺取財犯行，仍不違背其本意，而基於掩飾、隱匿特定犯罪所得之本質、來源、去向之犯意及詐欺取財之不確定故意，於民國109年12月23日前某日，透過電話將其所申設之中華郵政帳號000-00000000000000號帳戶(下稱郵局帳戶)及臺中市○○區○○○號000-00000000000000號帳戶(下稱大里農會帳戶)之帳戶資料，提供予不詳詐騙集團之成員。嗣該詐騙集團成員取得該等帳戶資料後，即共同意圖為自己不法之所有，基於詐欺取財之犯意聯絡，於109年12月23日上午11時許，撥打電話予告訴人郭松坤佯稱：因你的身分遭歹徒冒用至新竹臺大分院看病並申請醫療給付，所以會凍結你金融帳戶內的存款，故需配合將該等存款提供監管云云，致使告訴人信以為真，陷於錯誤，而為如附表所示之匯款行為。待告訴人完成匯款後，該詐騙集團成員隨即指示被告前去提領該等款項，並約定於提款後，在臺中市大里區仁美路45巷口旁之電箱處，將款項轉交予詐騙集團不詳成員。嗣因被告於110年3月28日18時許，自行前往臺中市政府警察局霧峰分局草屯派出所向員警表示郵局、大里農會帳戶被列為警示帳戶，並提出尚未交付予該詐欺集團之贓款即如附表編號4所示之新臺幣（下同）45萬元現金予員警，方為警循線查獲。因認被告涉犯刑法第339條第1項之詐欺取財及洗錢防制法第14條第1項之洗錢罪嫌等語。
二、按犯罪事實應依證據認定之，無證據不得認定犯罪事實；又
    不能證明被告犯罪者，應諭知無罪之判決，刑事訴訟法第
　　156條第2項、第154條第2項、第301條第1項分別定有明文。
    又認定不利於被告之事實，須依積極證據，茍積極之證據本
    身存有瑕疵而不足為不利於被告事實之認定，即應為有利於
    被告之認定，更不必有何有利之證據；且刑事訴訟法上所謂
    認定犯罪事實之積極證據，係指適合於被告犯罪事實之認定
    之積極證據而言，雖不以直接證據為限，間接證據亦包括在
    內，然而無論直接或間接證據，其為訴訟上之證明，須於通
    常一般之人均不致有所懷疑，而得確信其為真實之程度者，
    始得據為有罪之認定，倘其證明尚未達到此一程度，而有合
    理之懷疑存在時，自不能以推測或擬制之方法，以為有罪裁
    判之基礎（最高法院30年上字第816號、29年上字第3105號
    、76年台上字第4986號、40年台上字第86號判例意旨參照）
    。
三、公訴意旨認被告涉犯詐欺取財、洗錢犯行，無非係以被告於
    警詢、偵訊時之供述、告訴人於警詢時之指訴、證人許清泉
    於警詢時之供述、告訴人所使用郵局、第一銀行、國泰世華
    銀行及華南商業銀行帳戶存摺之封面影本、郵局匯款申請書
    、國泰世華商業銀行匯出匯款憑證、華南商業銀行匯款回條
    聯及第一銀行匯款申請書回條等影本、偽造之臺北地檢署公
    證部門收據影本5張、證人許清泉提出之無摺存款交易收據
    影本、臺中市政府警察局霧峰分局扣押筆錄、扣押物品目錄
    表、提款監視錄影畫面翻拍照片、被告郵局帳戶及大里農會
    存摺之封面及內頁影本、被告郵局帳戶、大里農會帳戶及許
    清泉帳戶之申請人及交易明細資料等為其主要論據。
四、訊據被告固坦承有將本案郵局及大里農會帳戶提供予他人，
    且有依指示提領如附表編號1至4所示款項，並將附表編號1
    至3所示款項交予不詳之人之事實，然堅決否認有何詐欺取
    財、洗錢犯行，辯稱略以：我是在109年12月17日接獲一通
    沒有顯示號碼的電話，對方聲稱我的健保卡遭冒用，需要接
    受檢察官調查，接下來幾天又接到沒有顯示號碼的電話，對
    方聲稱是檢察官，要調查警察與銀行人員不法事證，要我提
    供銀行跟郵局帳戶，該檢察官說要分案調查、要我幫他工作
    ，就可以不用被關。接下來我就依對方指示提領我兩本帳戶
    內的金錢，並依指示將現金交給對方指定的人等語；辯護人
    則為其辯護略以：被告學歷為夜間部初中畢業，其本案是受
    詐欺而依指示提領款項並轉交，被告郵局帳戶平均約有10餘
    萬元存款，該帳戶除做繳納壽險保險費自動扣款，每月勞退
    金均撥入郵局帳戶，被告不可能將之交予詐欺集團作為詐欺
    取財使用。被告主觀上誤以為係在配合辦案，而為本案提領
    款項、交付款項之行為，並無詐欺取財、洗錢之犯意，請求
    為無罪諭知等語。經查：
(一)告訴人固有於附表編號1至4所示之時間，匯款如附表編號1
    至3所示之金額至被告郵局及大里農會帳戶內，另就附表編
    號4部分，則匯款50萬元至許清泉帳戶，許清泉再將其中48
    萬元以無褶存款存入被告郵局帳戶，被告並有提領如附表編
    號1至4所示款項，且就編號1至3部分已交予不詳他人，另就
    編號4所示之款項45萬元，交予員警扣案之事實，業據告訴
    人、許清泉於警詢時證述明確（見18665號偵卷第27至45頁
    ），且為被告所不爭執（見本院卷第62頁），並有證人許清
    泉報案相關資料：①高雄市政府警察局鳳山分局忠孝派出所
    受理案件證明單②高雄市政府警察局鳳山分局忠孝派出所受
    理各類案件紀錄表、告訴人郭松坤報案相關資料：①新北市
    政府警察局中和分局國光派出所受理案件證明單②內政部警
    政署反詐騙諮詢專線紀錄表③新北市政府警察局中和分局國
    光派出所受理詐騙帳戶通報警示簡便格式表3紙④郭松坤郵局
    、第一銀行、世華聯合商業銀行、華南銀行存摺封面影本⑤
    郵政入戶匯款申請書1紙⑥國泰世華商業銀行匯出匯款憑證1
    紙⑦華南商業銀行匯款回條聯1紙⑧第一銀行匯款申請書回條1
    紙、偽造之「台北地檢署公證部門收據」影本5紙、證人許
    清泉郵局帳號00000000000000號帳戶存摺及內頁影本、身份
    證影本、無摺存款交易收據、被告郵局開戶基本資料及歷史
    交易清單、員警職務報告（見23919號偵卷第21至25、29至4
    3、51至67、71至75頁）員警職務報告、臺中市○○○○○○○○○○○
    ○○○○○○○○○○○○○○○○○○○○○○○00○○○○○○○○○○○○○○○○○○○○○○○○○○○
    ○○○○○○○○○○○000○00○00○○○○○○000○00○00○○○○○○○○○○○000○00
    ○00○○○○○○000○00○00○○○○○○000○0○0○○○○○○○○○○○○○○○○○○○○○
    區○○000○0○00○里○○○○0000000000號檢送：帳號000-0000000
    000000警示帳戶資料、查詢存簿變更資料及提款密錯誤資料
    （被告、證人許清泉）、查詢金融卡變更資料（證人許清泉
    ）、證人許清泉郵局開戶基本資料及歷史交易清單、臺中市
    政府警察局霧峰分局110年度保管字第1870號扣押物品清單
    （見18665號偵卷第13至14、47至63、87至89、105至115、1
    25至135頁）等附卷可稽，是此部分事實，固堪認定。
(二)惟查，就被告辯稱其本案係因受詐欺，致其陷於錯誤，始依
    指示為詐欺集團提領款項，並非無據，難認被告主觀上有何
    詐欺取財、洗錢之犯意：
 1、被告於本院準備程序時供稱：其係以門號0000000000號手機
    接獲不詳詐欺集團成員來電等語（見本院卷第59頁），經本
    院函查被告109年12月間之通話明細，可見被告所使用前開
    門號於109年12月17日，確曾分別接獲發話門號為000000000
    、000000000之受話（見本院卷第89頁），而門號000000000
    號曾作為佯以新竹縣刑警大隊等公務員名義，為詐欺取財之
    詐欺門號使用，亦有本院查詢網路資料結果在卷可考（見本
    院卷第95頁），堪認被告辯稱，其本案係因受不詳之人撥打
    電話佯稱：因健保卡遭冒用、涉及刑事案件，需配合辦案，
    因而陷於錯誤，始受指示交付帳戶資訊、提領款項，再轉交
    予他人等語，並非無據。
 2、再者，本案告訴人雖先於110年3月5日即至新北市政府警察
    局中和分局製作警詢筆錄，然被告於未經檢警機關通知到案
    前，即於110年3月28日攜帶如附表編號4所提領之詐欺款項4
    5萬元到臺中市政府警察局霧峰分局成功派出所製作警詢筆
    錄，並提出前開款項供員警扣案，亦有上開被告警詢筆錄、
    員警職務報告、臺中市政府警察局霧峰分局扣押筆錄、扣押
    物品目錄表、扣押物品收據等附卷可參，此亦為檢察官起訴
    書所記載：「嗣因被告於110年3月28日18時許，自行前往臺
    中市政府警察局霧峰分局草屯派出所向員警表示郵局、大里
    農會帳戶被列為警示帳戶，並提出尚未交付予該詐欺集團之
    贓款即如附表編號4所示之45萬元現金予員警」等語相合。
    是依被告本案提領款項後之報案歷程、更能提出現金45萬元
    供員警扣案等情節，均足認被告前開辯稱：本案係因受詐欺
    而為提領款項等情，核與事實相符。是本案被告固有將本案
    郵局、大里農會帳戶交予不詳他人，並依指示提領款項、轉
    交不詳他人之洗錢、詐欺取財之客觀構成要件行為，惟被告
    既係因受他人詐欺所致，難認被告主觀上有何詐欺取財、洗
    錢之犯意，自難以詐欺取財、洗錢罪責相繩。
五、從而，本件被告固有將其所申設之郵局、大里農會帳戶資訊交予不詳他人，並依指示提領其帳戶內之款項，進而將部分款項交予不詳他人之行為，惟依上開說明，堪認被告本案應係受詐欺所致，卷內並無證據證明被告主觀上有詐欺取財或洗錢之犯意，自難認被告本案所為該當詐欺取財或洗錢犯行；此外，檢察官本案所舉之證據，均不足以認定被告有公訴人所指之詐欺取財、洗錢犯行，本案既存有合理懷疑，而致本院無法形成被告有罪之確切心證，自屬不能證明被告犯罪，揆諸前揭說明，自應為被告無罪之諭知。
據上論斷，應依刑事訴訟法第301條，判決如主文。
本案經檢察官陳東泰提起公訴，檢察官劉世豪到庭執行職務。
中　　華　　民　　國　　111 　年　　4 　　月　　21　　日
                  刑事第九庭    審判長法  官  陳培維
                                      法  官  鄭永彬
                                      法  官  陳怡珊
以上正本證明與原本無異。
如不服本判決應於收受判決後20日內向本院提出上訴書狀，並應
敘述具體理由；其未敘述上訴理由者，應於上訴期間屆滿後20日
內向本院補提理由書（均須按他造當事人之人數附繕本）「切勿
逕送上級法院」。
                                      書記官  吳韻聆
中　　華　　民　　國　　111 　年　　4　　月　　 21　　日
附表：
編 號 告訴人匯款時間、款項及帳戶 被告提款時間、款項及地點 1 109年12月23日上午11時36分許，匯入40萬元至被告郵局帳戶內。 於109年12月23日13時25分許，在臺中市○○區○○路00號之「至善郵局」內臨櫃提領42萬元 2 109年12月23日上午11時3許，匯入44萬元至被告大里農會帳戶內。 於109年12月28日14時48分許，在臺中市○○區○○路0段000○00號「大里農會金城辦事處」內臨櫃提領42萬元 3 109年12月23日上午11時41分許，匯入88萬元至被告郵局帳戶內。 1.於109年12月29日13時15分許，在臺中市○○區○○路00號之「至善郵局」內臨櫃提領43萬元 2.於109年12月30日上午9時5分許，在臺中市○○區○○路0段000○0號「草湖郵局」內臨櫃提領42萬元 4 110年1月6日上午11時44分許，匯款50萬元至許清泉帳戶後；許清泉再於同日14時42分許，將其中之48萬元，以無摺存款方式存入被告郵局帳戶內。 於110年1月6日15時45分許，在臺中市○○區○○路0段000○0號「草湖郵局」內臨櫃提領45萬元